臺灣臺北地方法院民事簡易判決
111年度北簡字第836號
原      告  良京實業股份有限公司

法定代理人  平川秀一郎

訴訟代理人  陳俐伃  


被      告  黃清順（即陳明輝之繼承人）

            郭自乾（即黃金葉之繼承人、陳明輝之再轉繼承人


            郭珠吟（即黃金葉之繼承人、陳明輝之再轉繼承人


兼上二人之
共      同
訴訟代理人  郭同寅（即黃金葉之繼承人、陳明輝之再轉繼承人



上列當事人間請求給付簽帳卡消費款等事件，本院於民國111年2
月22日言詞辯論終結，判決如下︰
    主　　文
被告黃清順應於繼承陳明輝之遺產範圍內與被告郭自乾、郭同寅
、郭珠吟於繼承黃金葉再轉繼承陳明輝之遺產範圍內連帶給付新
臺幣肆拾壹萬玖仟柒佰柒拾元，及如附表二所示之利息、違約金
。
訴訟費用新臺幣肆仟伍佰貳拾元由被告黃清順於繼承陳明輝之遺
產範圍內與被告郭自乾、郭同寅、郭珠吟於繼承黃金葉再轉繼承
陳明輝之遺產範圍內連帶負擔。
本判決得假執行；但被告如以新臺幣肆拾壹萬玖仟柒佰柒拾元為
原告預供擔保，得免為假執行。
    事實及理由
一、本件依被告黃清順（即陳明輝之繼承人）經合法通知，未於
    言詞辯論期日到場，核無民事訴訟法第386條所列各款情事
    ，爰依原告良京實業股份有限公司之聲請，准由其一造辯論
    而為判決。
二、按訴狀送達後，原告不得將原訴變更或追加他訴。但擴張或
    減縮應受判決事項之聲明者，不在此限，民事訴訟法第255
    條第1項但書第3款定有明文。本件原告起訴時，訴之聲明第
    1項請求被告應給付原告新臺幣（下同）419,770元及如附表
    一所示之利息、違約金；嗣於民國111年2月22日減縮應受判
    決事項之聲明為「被告應給付原告419,770元及如附表二所
    示之利息、違約金」，參諸前揭規定，應予准許，併予敘明
    。
三、原告主張：
　㈠被繼承人陳明輝前向訴外人渣打國際商業銀行股份有限公司
    （下稱渣打銀行）申辦信用卡並申請餘額代償服務，依約得
    於特約商店記帳消費，但所生應付帳款應於繳款截止日前清
    償，或以循環信用方式繳付最低應繳金額，並依週年利率20
    ％計付循環信用利息。又持卡人未於當期繳款期限前繳付最
    低付款額或遲誤繳款期限者，除循環信用利息外，另須給付
    逾期費用。詎陳明輝未依約繳款，至99年3月18日止，尚積
    欠134,129元及如附表一編號1所示之利息、違約金未清償。
　㈡被繼承人陳明輝於97年1月21日向訴外人渣打銀行申辦信用貸款，約定額度32萬元，自97年1月21日起以每月為1期，分84期按期攤還本息，第1至2期按定儲利率指數減2.5％計息，自第3期起改加12.69％機動計息（現為週年利率13.72％），如未依約繳款，逾期在6個月以內者，按約定利率10％，逾期超過6個月部分，按約定利率20％計付違約金。詎陳明輝未依約繳款，至99年3月20日止，尚積欠285,641元（其中本金為267,596元）及如附表一編號2所示之利息、違約金未清償。
　㈢而渣打銀行已將上開債權讓與予原告，並經公告。嗣陳明輝於104年4月26日死亡，黃清順、黃金葉為其繼承人；又黃金葉於同年7月16日死亡，郭自乾、郭同寅、郭珠吟為其繼承人迄未辦理拋棄繼承，則黃清順自應於繼承陳明輝之遺產範圍內與郭自乾、郭同寅、郭珠吟繼承黃金葉再轉繼承陳明輝之遺產範圍內，對原告負連帶清償責任。爰依契約、繼承及債權讓與之法律關係，起訴請求，並聲明如主文第1項所示。
四、被告辯稱：
　㈠郭自乾則以：伊與陳明輝有五十餘年未見面，且伊在大陸經
    商久未返國，不知陳明輝之死訊，更不知須辦理拋棄繼承。
    又伊經商失敗且身體不適，目前只仰賴補助生活，而無力清
    償陳明輝所遺債務等語，資為抗辯。並聲明：1.原告之訴駁
    回；2.如為不利判決，願供擔保，請准免為假執行。　　
　㈡郭同寅則以：伊與陳明輝有五十餘年未見面，而伊係在加拿
    大時接獲陳明輝之死訊，並未返國，更不知須辦理拋棄繼承
    。又伊自身有債務待清償，無力清償陳明輝所遺債務等語，
    資為抗辯。並聲明：1.原告之訴駁回；2.如為不利判決，願
    供擔保，請准免為假執行。
　㈢郭珠吟則以：伊與陳明輝有五十餘年未見面，且並未參加其
    喪禮，更不知須辦理拋棄繼承。又伊有孩子須照料，無力清
    償陳明輝所遺債務等語，資為抗辯。並聲明：1.原告之訴駁
    回；2.如為不利判決，願供擔保，請准免為假執行。
　㈣黃清順則未於言詞辯論期日到場，亦未提出書狀供本院審酌
    。
五、得心證之理由：
　㈠查原告主張陳明輝向訴外人渣打銀行申請信用卡、個人信用貸款，未依約還款，分別積欠134,129元、285,641元（其中本金為267,596元）及利息、違約金未清償，而渣打銀行以將上開債權讓與原告之事實，業據提出與其所述相符之信用卡申請書暨約定條款、帳單、信用貸款約定書、定儲利率指數、客戶往來明細查詢、債權讓與證明書、公告等件為證，且為被告郭自乾、郭同寅、郭珠吟所不爭執，而被告黃清順已於相當時期受合法通知，既未於言詞辯論期日到場，復未提出任何書狀以供本院審酌，依民事訴訟法第280條第3項前段準用第1項前段規定，視同自認原告之主張，是本院審酌原告所提證據資料，自堪信原告之主張為真正。
　㈡按遺產繼承人，除配偶外，依左列順序定之：1、直系血親卑親屬，2、父母，3、兄弟姐妹，4、祖父母。繼承人自繼承開始時，除本法另有規定外，承受被繼承人財產上之一切權利、義務。但權利、義務專屬於被繼承人本身者，不在此限；繼承人對於被繼承人之債務，以因繼承所得遺產為限，負清償責任，民法第1138條、民法第1148條分別定有明文。查陳明輝未依約履行債務，依約應償還其積欠之上開債務，惟其已於104年4月26日死亡，其繼承人為韋雪梅、黃金山、黃清順、黃金葉；又黃金葉於104年7月16日死亡，其繼承人為郭美吟、郭自乾、郭同寅、郭珠吟，其中郭美吟於104年9月9日聲明拋棄繼承，經臺灣臺南地方法院以104年度司繼字第1903號准予備查；另黃金山於106年10月11日拋棄繼承，經臺灣宜蘭地方法院以106年度司繼字第414號准予備查；被告黃清順未辦理拋棄繼承；被告郭自乾、郭同寅、郭珠吟亦自承其等迄未辦理拋棄繼承等情，有繼承系統表、戶籍謄本、臺灣臺南地方法院公告、本院111年2月22日言詞辯論筆錄附卷可稽，並經本院調閱前揭拋棄繼承案卷查核屬實。而依民法第1148條第2項之規定，係採當然限定繼承，是原告主張黃清順應於繼承陳明輝之遺產範圍內與郭自乾、郭同寅、郭珠吟繼承黃金葉再轉繼承陳明輝之遺產範圍內，負連帶清償責任等語，自屬有據。至郭自乾、郭同寅、郭珠吟雖抗辯無力清償陳明輝所遺債務云云，然其等上開陳述縱令屬實，亦僅係履行及清償能力之問題，並非其得分期或緩期清償之法定原因，不影響其依法應負之清償責任，故被告前述抗辯，尚無足採。
  ㈢綜上，原告依消費借貸、繼承及債權讓與之法律關係，請求
    被告連帶給付如主文第1項所示，為有理由，應予准許。
六、本件係就民事訴訟法第427條第1項訴訟適用簡易程序所為被
    告敗訴之判決，依同法第389條第1項第3款規定，應職權宣
    告假執行。並依同法第392條第2項、第3項規定，依職權宣
    告被告於執行標的物拍定、變賣前預供擔保，得免為假執行
    。
七、本件事證已臻明確，兩造其餘之攻擊或防禦方法及未經援用
    之證據，經本院斟酌後，認為均不足以影響本判決之結果，
    爰不逐一詳予論駁，併此敘明。
八、訴訟費用負擔之依據：民事訴訟法第78條、第85條第2項，
    本件訴訟費用額，依後附計算書確定如主文第2項所示金額
    。
中　　華　　民　　國　　111 　年　　3 　　月　　15　　日
                  臺北簡易庭  法  官　陳仁傑  
以上正本證明與原本無異。
如不服本判決，應於判決送達後20日內向本庭（臺北市○○區○
○○路0 段000 巷0 號）提出上訴狀。（須按他造當事人之人數
附繕本）。如委任律師提起上訴者，應一併繳納上訴審裁判費。
中　　華　　民　　國　　111 　年　　3 　　月　　15　　日
                              書記官　黃進傑
  計　算　書
項　　　　目             金 　額（新臺幣）　　   備註
第一審裁判費　　　            4,520元 
合　　　　計　　　            4,520元   
附表一：
編號  請求金額   （新臺幣）  計息本金   （新臺幣） 利息計算方式   （民國） 違約金計算方式  １ 134,129元 134,129元 自99年3月19日起至104年8月31日止，按週年利率20％計算，自104年9月1日起至清償日止，按週年利率15％計算 新臺幣1,200元 ２ 285,641元 267,596元 自99年3月21日起至清償日止，按週年利率13.72％計算 自民國99年4月22日起至清償日止，其逾期在180天（含）以內者，按上開利率10％，逾期超過180天以上者，按上開利率20％計算 
附表二：
編號  請求金額   （新臺幣）  計息本金   （新臺幣） 利息計算方式   （民國） 違約金計算方式 　（民國） １ 134,129元 134,129元 自99年3月19日起至104年8月31日止，按週年利率20％計算，自104年9月1日起至清償日止，按週年利率15％計算  ２ 285,641元 267,596元 自99年3月21日起至清償日止，按週年利率13.72％計算 自99年4月22日起至99年10月21日止，按週年利率1.372％，自99年10月22日起至110年7月19日止，按週年利率2.744％計算，自110年7月20日起至清償止，按週年利率2.28％計算